【裁判字號】    97,台非,573
【裁判日期】    971218
【裁判案由】    公共危險
【裁判全文】
最高法院刑事判決              九十七年度台非字第五七三號
上  訴  人  最高法院檢察署檢察總長
被      告  甲○○
上列上訴人因被告公共危險案件，對於台灣台北地方法院中華民
國九十六年十月三十日第一審確定簡易判決（九十六年度店交簡
字第五六五號，聲請簡易判決處刑案號：台灣台北地方法院檢察
署九十六年度偵字第一三六六四號），認為違背法令，提起非常
上訴，本院判決如下：
    主  文
上訴駁回。
    理  由
非常上訴理由稱：「一、按已受請求之事項未予判決，或未受請
求之事項予以判決者，其判決當然為違背法令，刑事訴訟法第三
百七十九條第十二款定有明文。又同法第二百六十六條規定起訴
之效力，不及於檢察官所指被告以外之人，此乃起訴對人之效力
，亦即檢察官起訴對象為被告之『人』，並非其『姓名』。法院
審判之對象，是否即為檢察官所指之被告，應以檢察官指為刑罰
對象之被告為依據，縱犯罪行為人以偽名或冒用他人名義應訊，
致檢察官以被冒名者之姓名、年籍起訴，則檢察官指為被告之人
，即為實際應訊之該犯罪行為人，法院自應對其為審判，而該被
冒名頂替之人，並非檢察官指為被告之人，縱檢察官誤以其姓名
、年籍起訴，仍非檢察官指為刑罰對象之人，非起訴效力所及，
法院自不得對其加以審判（台灣高等法院八十四年度上訴字第六
七一０號判決、貴院八十二年度台非字第四０六號判決參照）。
二、本件經查原確定判決所認被告甲○○於民國九十六年六月十
二日晚間八時至九時許，在台北縣新店市與友人飲酒後，已達不
能安全駕駛動力交通工具之狀態，仍駕駛車號六Ｎ－四七一二號
自小貨車，於同日晚間九時三十六分許，行經台北市○○區○○
路七段與光輝路口時，為警攔檢，測試其呼氣酒精濃度達每公升
０．九九毫克之犯罪事實，業據另案被告莊哲安（所涉公共危險
罪嫌，另案偵辨）於九十七年十月十七日偵訊時供稱：伊方為於
上開時、地酒後駕車遭警攔檢之人，伊為脫免刑責，方冒用被告
甲○○之名義應訊，並製作台北市政府警察局舉發違反道路交通
管理事件通知單等語不諱，並有莊哲安冒用被告甲○○名義應訊
之九十六年六月十二日警詢筆錄、酒精測試表、台北市政府警察
局舉發違反道路交通管理事件通知單及內政部警政署刑事警察局
九十七年八月四日刑紋字第０九七０一一四七三一號函暨所附被
告甲○○及莊哲安之指紋卡等影本在卷可稽。是該原確定判決認
定涉犯公共危險犯行之人為被告甲○○，顯有違誤，莊哲安始為
真正犯罪行為人，灼然甚明。而原遭冒名之甲○○始終未曾到庭
應訊，是檢察官所指刑罰權之對象顯為冒名之莊哲安，而非甲○
○，足認原確定判決量處被告甲○○有期徒刑四月，如易科罰金
以新台幣一千元折算一日，顯與司法院院字第五六九號、第一七
二九號解釋意旨相左，該判決自有未受請求之事項予以判決之違
誤（貴院九十年度台非字第一六０號判決參照），爰依刑事訴訟
法第四百四十一條、第四百四十三條提起非常上訴，以資糾正。
」等語。
本院按：非常上訴，乃對於審判違背法令之確定判決所設之非常
救濟程序，以統一法令之適用為主要目的。必原判決不利於被告
，經另行判決；或撤銷後由原審法院更為審判者，其效力始及於
被告。此與通常上訴程序旨在糾正錯誤之違法判決，使臻合法妥
適，其目的係針對個案為救濟者不同。兩者之間，應有明確之區
隔。非常上訴，稱之為法律審中之法律審，當亦不為過，以此言
之，倘其案件所繫法律問題之基礎事實未明，猶待嚴格證明以確
認，此又非非常上訴審所能審酌，自無提起非常上訴之餘地，斯
為制度設計之本旨。本件被告甲○○經原審以簡易判決處刑確定
，移送執行，經檢察官依法辦理通緝，迨警逮捕歸案，雖否認有
被訴之酒後駕車公共危險犯行，並稱伊「有收到法院（按似為檢
察署）送達之通知書，但因無交通工具，故未到案」，在執行檢
察官訊問時，且稱伊在警局時，曾告知警員開車之人非伊，警員
亦知其情各等語，似已成為檢察官起訴事實所指之對象，嗣更在
執行二十餘日後，繳納新台幣九萬四千元而將殘刑易科罰金執行
完畢，有各該訴訟資料在案可稽，亦與被訴之人、事難脫干係，
復甘心受刑。非常上訴意旨固謂莊哲安在另案偵查中，已坦承伊
係冒用被告名義應訊（詢），並在伊酒後駕車遭警攔查、製作之
舉發違反道路交通管理事件通知書上冒名簽認等語，有「內政部
警政署刑事警察局九十七年八月四日刑紋字第０九七０一一四七
三一號函暨所附被告甲○○及莊哲安之指紋卡等影本在卷可稽」
云云，微論未據確實提出上揭公函與附件資料為憑，已難遽信，
縱然確有該筆錄及公函，但其中實情究竟如何，仍待詳加調查確
認事實。依上說明，自無許逕行提起非常上訴，應認本件非常上
訴為無理由，予以駁回。
據上論結，應依刑事訴訟法第四百四十六條，判決如主文。
中    華    民    國  九十七  年   十二   月   十八   日
                      最高法院刑事第十一庭
                          審判長法官  花  滿  堂
                                法官  黃  正  興
                                法官  陳  東  誥
                                法官  林  錦  芳
                                法官  洪  昌  宏
      本件正本證明與原本無異
                                      書  記  官
中    華    民    國  九十七  年   十二   月  二十五  日
                                                      K


司法院資訊處製作；財團法人民間司法改革基金會備份。
